臺灣新北地方法院刑事判決
111年度易更二字第1號
聲  請  人  臺灣新北地方檢察署檢察官
被      告  陳信豪




上列被告因違反毒品危害防制條例案件，經檢察官聲請簡易判決
處刑（110年度偵字第3097號），本院認不宜以簡易判決處刑（
原受理案號：110年度簡字第1451號），改依通常程序審理以110
年度易字第724號判決後，經臺灣高等法院撤銷原判決（110年度
上易字第1755號），發回更審，再經本院以110年度易更一字第7
 號判決後，復經臺灣高等法院撤銷原判決（111年度上易字第55
1號），發回更審，本院判決如下：
    主  文
陳信豪持有第一級毒品，處有期徒刑參月，如易科罰金，以新臺
幣壹仟元折算壹日；扣案之第一級毒品海洛因肆包（總淨重壹點
柒參公克）暨包裝袋肆只、第二級毒品甲基安非他命參包（驗餘
淨重各為拾玖點壹壹柒公克、零點玖肆玖柒公克）暨包裝袋參只
均沒收銷燬之。
    事  實
一、陳信豪明知海洛因及甲基安非他命係毒品危害防制條例所稱
    之第一級及第二級毒品，竟仍基於持有第一級毒品海洛因及
    第二級毒品甲基安非他命之犯意，於民國109年7月14日某時
    許，在新北市樹林區火車站，向真實姓名年籍不詳、綽號「
    小葉」之人，以新臺幣（下同）2萬元購入第一級毒品海洛
    因、以1萬元購入第二級毒品甲基安非他命而持有之。嗣於
    同日23時30分許，在桃園市桃園區中平路與宏昌七街口為警
    查獲，並扣得第一級毒品海洛因4小包（經檢出第一級毒品
    海洛因成分，總淨重1.73公克，純質淨重0.42公克）、第二
    級毒品甲基安非他命3包（均經檢出第二級毒品甲基安非他
    命成分，編號1、2之驗餘淨重19.1170公克、編號3之驗餘淨
    重0.9497公克，純質淨重各為14.4530公克、0.7533公克）
    、電子磅秤1台等物。
二、案經桃園市政府警察局桃園分局報請臺灣新北地方法院檢察
    署檢察官偵查後聲請簡易判決處刑。
    理  由
壹、證據能力部分：
    本案據以認定事實之供述證據，聲請人及被告陳信豪於本院
    言詞辯論終結前均未爭執其證據能力，經審酌該等證據之取
    得並無違法，且與本案待證事實具有關聯性，依刑事訴訟法
    第159條之5之規定，自有證據能力；至非供述證據部分，與
    本案事實具自然關聯性，且非公務員違背法定程序所取得，
    依同法第158條之4規定反面解釋，亦具證據能力。
貳、實體部分：
一、認定事實所憑之證據及理由：
（一）被告陳信豪就於上開時、地，經警查獲持有第一級毒品海
      洛因4小包（總淨重1.73公克，純質淨重0.42公克）、第
      二級毒品甲基安非他命3包（驗餘淨重各為19.1170公克、
      0.9497公克）等情坦承不諱，惟辯稱：我購買的海洛因、
      甲基安非他命毒品都有施用過，我在樹林火車站前向「小
      葉」購入海洛因、安非他命後，就在火車站前的車上施用
      海洛因及安非他命，施用毒品的案件已經有去勒戒等語（
      本院簡字卷第46至47頁、易更一字卷第84至85頁）。
（二）被告於109年7月14日凌晨某時許向「小葉」購買第一級毒
      品海洛因、第二級毒品甲基安非他命而持有之，並於同日
      凌晨2、3時許就所購得之毒品，以捲菸方式施用第一級毒
      品海洛因1次、以玻璃球燒烤吸食煙霧之方式施用第二級
      毒品甲基安非他命1次，嗣於同日晚上11時30分許經警查
      獲，扣得第一級毒品海洛因4小包（總毛重2.72公克、總
      淨重1.73公克、純值淨重0.42公克）、第二級毒品甲基安
      非他命3包（總毛重21.075公克、總淨重20.099公克、總
      純質淨重15.2063公克）、電子磅秤1台，並於翌日即同年
      月15日凌晨2時15分許，經採集尿液檢體送驗（檢體編號
      ：D-0000000），檢驗結果呈現嗎啡、可待因、安非他命
      、甲基安非他命陽性反應，被告就其施用第一級、第二級
      毒品犯行，經本院以109年度毒聲字第340號裁定送觀察、
      勒戒，嗣於110年10月12日認無繼續施用之傾向釋放出所
      ，並經檢察官以110年度毒偵緝字第767、768、769、770
      號處分不起訴等情，業據被告供承在卷，且有桃園市政府
      警察局桃園分局扣押筆錄、扣押物品目錄表、法務部調查
      局濫用藥物實驗室109年9月18日調科壹字第10923015890 
      號鑑定書、交通部民用航空局航空醫務中心109年7月28日
      航藥鑑字第0000000號、第0000000Q號毒品鑑定書、現場
      照片、扣案物照片、桃園市政府警察局桃園分局檢體監管
      記錄表、被採尿人尿液暨毒品真實姓名與編號對照表、台
      灣檢驗科技股份有限公司濫用藥物實驗室濫用藥物檢驗報
      告、高等法院被告前案紀錄表在卷可稽，堪認確實。
（三）刑法於95年7月1日修正施行後，已廢除連續犯之規定，就
      行為人施用毒品犯罪原則上採一罪一罰，則行為人一次購
      入多量或多包毒品分次或分包施用時，其施用當下所持有
      毒品之低度行為，固經該次施用之高度行為所吸收，然未
      經施用之其餘毒品，應視其持有之目的而論以刑責，除明
      顯可認係當次施用所剩餘殘渣，或依一般經驗可認係行為
      人將於密接時地接續完成同一施用犯行所餘合理數量之毒
      品外，尚難僅因行為人確有一次施用犯行，即認其持有全
      部毒品行為均屬低度行為而被吸收。經查，被告於警詢時
      供述：「（問：你所持有一級毒品海洛因4袋，含袋總毛
      重3.7公克做何用途？）答：自己用。一個禮拜用一包」
      （見偵字第22346號卷第20頁），復於偵查中陳稱：「（
      問：安非他命為何要買到21.6公克？）答：因為我剛領錢
      ，我身上有錢，我想說一次買比較便宜，20克才1萬元，
      原本是1公克要2千元」、「（問：你平常一次安非他命用
      量？）答：我平均一天用快一克」（見偵字第22346號卷
      第142頁），再於本院111年1月27日準備程序中供稱：「
      買來後各包我都有用一點，我擔心是假的，所以先用看看
      ，在小葉還在場時我就有先打開來用一點，怕被他騙」等
      語（見本院易更一字卷第84頁），可見被告購入扣案毒品
      ，其目的是因為價格優惠而大量購入以供己分批施用，被
      告對於扣案各包毒品均有拿取少量毒品施用，其原因是為
      了驗貨，而非當次施用所剩餘，佐以本案被告為警查獲持
      有本案毒品時，距其施用毒品完畢時間已近1日，且所查
      獲之第一級及第二級毒品，數量非微，分裝明確，並參酌
      被告上開自承施用毒品之頻率與每次施用之數量，足見扣
      案毒品並非被告當次施用所剩餘之毒品殘渣，亦非於密接
      時地接續完成同一施用犯行所餘合理數量之毒品，被告持
      有該等毒品係為供下次施用而持有，則該持有毒品之行為
      應另論以刑責，而無法受前次之施用行為所吸收。綜上，
      被告持有第一級、第二級毒品之犯行明確，應依法論科。
二、論罪科刑：
（一）被告於109年7月14日23時30分許，在桃園市桃園區經警查
      獲持有第一級毒品、第二級毒品，有被告之警詢筆錄（臺
      灣桃園地方檢察署109年偵字第22346號第18頁）、桃園市
      政府警察局桃園分局扣押筆錄（同卷第61至63頁）在卷可
      稽，是被告經查獲持有毒品之時間為109年7月14日23時30
      分許，聲請簡易判決處刑書記載被告於109年7月15日0時
      許被查獲，應有誤會。
（二）查被告行為後，毒品危害防制條例第11條第1項、第2項之
      規定，已於109年1月15日修正公布，並自同年7月15日開
      始施行，修正前該條項規定：「持有第一級毒品者，處3
      年以下有期徒刑、拘役或新臺幣5萬元以下罰金。持有第
      二級毒品者，處2年以下有期徒刑、拘役或新臺幣3萬元以
      下罰金。」，修正後則規定：「持有第一級毒品者，處3
      年以下有期徒刑、拘役或新臺幣30萬元以下罰金。持有第
      二級毒品者，處2年以下有期徒刑、拘役或新臺幣20萬元
      以下罰金。」修正後之規定提高罰金刑之法定刑度，經比
      較新舊法之結果，以舊法較有利於被告，依刑法第2條第1
      項前段規定，自應適用被告行為時即修正前毒品危害防制
      條例第11條第1項、第2項之規定論處。
（三）核被告所為，係犯修正前毒品危害防制條例第11條第1項
      持有第一級毒品罪及同條例第11條第2項持有第二級毒品
      罪。被告以一持有行為同時觸犯上開2罪，為想像競合犯
      ，應依刑法第55條規定，從一重之持有第一級毒品罪處斷
      。
（四）爰以行為人之責任為基礎，審酌被告漠視法令禁制而持有
      本案第一級毒品海洛因及第二級毒品甲基安非他命，對社
      會風氣、治安有潛在之危害，所為應予非難，並考量持有
      之第一級、第二級毒品之數量，兼衡其個人戶籍資料查詢
      結果註記國中畢業之教育程度、入監執行前自陳業工、家
      庭經濟狀況勉持（見偵字第22346號卷第15頁警詢筆錄受
      詢問人欄）、現另案在監執行之生活狀況等一切情狀，量
      處如主文所示之刑，並諭知易科罰金之折算標準，以資儆
      懲。
三、沒收：
　　扣案之第一級毒品海洛因4包（總淨重1.73公克）、第二級
    毒品甲基安非他命3包（驗餘淨重各為19.117公克、0.9497
    公克）暨外包裝袋共7個（其上殘留之毒品難以析離，且無
    析離之實益與必要），均應依毒品危害防制條例第18條第1
    項前段之規定宣告沒收銷燬。　　　
據上論斷，應依刑事訴訟法第299條第1項前段，修正前毒品危害
防制條例第11條第1項、第2項、第18條第1項前段，刑法第2條第
1項前段、第11條、第55條、第41條第1項前段，判決如主文。
本案經檢察官許宏緯聲請以簡易判決處刑，檢察官張靜薰到庭執
行職務。　　　
中　　華　　民　　國　　111 　年　　7 　　月　　14　　日
                  刑事第二十六庭  法　官  朱學瑛
上列正本證明與原本無異。　　　　　　　　　
如不服本判決應於送達後20日內向本院提出上訴狀。
                                  書記官  林家偉
中　　華　　民　　國　　111 　年　　7 　　月　　14　　日
附錄本案論罪科刑法條全文：
修正前毒品危害防制條例第11條第1項、第2項
持有第一級毒品者，處3年以下有期徒刑、拘役或新臺幣5萬元以
下罰金。
持有第二級毒品者，處2年以下有期徒刑、拘役或新臺幣3萬元以
下罰金。